臺灣高等法院刑事判決
111年度上訴字第2616號
上  訴  人  
即  被  告  宮○○



指定辯護人  張文寬律師(義務辯護)
上列上訴人即被告因違反槍砲彈藥刀械管制條例等案件，不服臺
灣新北地方法院111年度訴字第332號，中華民國111年5月25日第
一審判決(起訴案號：臺灣新北地方檢察署110年度偵字第44171
號)，就科刑部分提起上訴，本院判決如下：
    主  文
原判決關於其事實欄二、三、四之恐嚇危害安全罪(共貳罪)之科
刑，與剝奪他人行動自由罪之科刑，暨定執行刑(含得易科罰金
與不得易科罰金)部分，均撤銷。
前開撤銷部分，各處有期徒刑貳月、叄月、陸月，如易科罰金，
均以新臺幣壹仟元折算壹日。
其他上訴駁回。
    理  由
一、原判決認定之事實、罪名及量刑：
(一)⒈上訴人即被告宮○○(綽號阿國，下稱被告)明知可發射  子
      彈具有殺傷力之非制式手槍、具有殺傷力之非制式子  彈
      ，均為槍砲彈藥刀械管制條例公告列管之槍枝、彈藥，非
      經中央主管機關許可，不得無故持有，竟基於非法持有可
      發射子彈具有殺傷力之非制式手槍及具有殺傷力之子彈之
      犯意，於民國108年間，自真實姓名年籍不詳之某成年人
      處，收受如附表編號1所示具有殺傷力之非制式手槍1支(
      含彈匣1個)及編號2所示具有殺傷力之非制式子彈15顆(不
      含另收受如附表編號3所示不具殺傷力之非制式子彈1顆)
      ，而未經許可持有之等情。
　　⒉被告自108年間起持有上開槍彈，持有行為繼續至110年11
      月14日22時許為警查獲時止，其持有之行為始完結，其持
      有行為已跨越至新法修正施行後，應逕適用修正後即現行
      槍砲彈藥刀械管制條例第7條第4項、第12條第4項規定，
      而無新舊法比較適用之問題。又被告以一行為同時觸犯上
      開2罪名，為想像競合犯，依刑法第55條規定，應從一重
      之非法持有非制式手槍罪處斷。原判決認被告犯非法持有
      非制式手槍罪，處有期徒刑5年2月，併科罰金5萬元，罰
      金如易服勞務，以新臺幣1000元折算1日。
(二)⒈被告與告訴人甲○○原為同居之男女朋友關係，具有家庭暴
      力防治法第3條第2款所定之家庭成員關係。被告因不滿曾
      替甲○○支付日常生活花費與繳納罰金，卻遭甲○○於110年8
      月底提出分手而心生不滿，遂基於恐嚇危害安全之犯意，
      於110年9月底某日22時45分許，以甲○○社群軟體Instagra
      m(下稱IG）帳號傳送內容為「你是甲○○的朋友吧告是(按
      應係「訴」之誤植)她我做鬼也不會放過她」等加害甲○○
      生命、身體之文字訊息予甲○○之友人林祐葳，林祐葳收到
      該訊息後即轉達予甲○○，甲○○因此心生畏懼，致生危害於
      安全等情。
　　⒉被告此部分所為，係犯刑法第305條之恐嚇危害安全罪。被
      告與甲○○間具有家庭暴力防治法第3條第2款之家庭成員關
      係。被告此部分(連同事實三)所犯之恐嚇犯行，係故意對
      甲○○實施精神上之不法侵害，雖同時該當於家庭暴力防治
      法第2條第2款之家庭暴力罪，惟因該法對於家庭暴力罪，
      並無科處刑罰之規定，均僅論以刑法第305條之恐嚇危害
      安全罪罪。原判決認被告犯恐嚇危害安全罪，處有期徒刑
      3月，如易科罰金，以新臺幣1000元折算1日。
(三)⒈被告另行起意，復基於恐嚇危害安全之犯意，於110年11月
      7日15時11分許，以甲○○通訊軟體Messenger帳號傳送內容
      為「麻煩跟妳妹說叫她男朋友出來面對把我錢騙光讓我走
      投無路我就要妳們全家陪葬」等加害生命、身體之文字訊
      息及槍枝1支、子彈數顆之照片1張予甲○○之胞姊乙○○，乙
      ○○收到該訊息及照片後透過其母親轉達予甲○○，甲○○、乙
      ○○均因此心生畏懼，致生危害於安全等情。
　　⒉被告此部分所為，係犯刑法第305條之恐嚇危害安全罪。且
      係以一行為同時恐嚇乙○○、甲○○，為同種類之想像競合犯
      ，應從一恐嚇危害安全罪處斷。原判決認被告犯恐嚇危害
      安全罪，處有期徒刑4月，如易科罰金，以新臺幣1000元
      折算1日。
(四)⒈被告因遍尋不著甲○○，乃於110年11月14日13時許，透過不
      知情之成年人陳柏翰(經檢察官處分不起訴確定)以通訊軟
      體微信(WeChat）聯繫芬迪娛樂傳播公司經紀人吳依衫以
      安排小姐坐檯陪唱之理由，邀約兼職坐檯之綽號「凱凱」
      之甲○○及綽號「Vicki(起訴書誤載為VICKY)」之宋庭妤至
      新北市○○區○○路0段000號江月行館000號房坐檯陪唱，惟
      當日19時13分許僅宋庭妤到場，並由陳柏翰帶往江月行館
      000號房內，被告隨即於同日19時38分許至江月行館，並
      於陳柏翰離開後，基於剝奪他人行動自由之犯意，持附表
      編號1、2所示之非制式手槍及子彈進入江月行館000號房
      ，旋以右手勒住宋庭妤之脖子，並因此揮打到宋庭妤之右
      臉頰，致宋庭妤受有右臉頰腫挫傷之傷害，宮○○並亮槍對
      宋庭妤恫稱：「若甲○○今天沒有來，妳也不用離開」、「
      妳覺得這把槍是真的還是假的，要不要開一槍給妳看」等
      語，要求宋庭妤聯繫其友人甲○○到江月行館，以此強暴、
      脅迫之非法方式剝奪宋庭妤之行動自由等情。
    ⒉被告此部分所為，係犯刑法第302條第1項之剝奪他人行動
      自由罪。原判決認被告犯剝奪他人行動自由罪，處有期徒
      刑7月。
二、原判決量刑審酌事項及分定執行刑之情形：
(一)審酌被告前因持有第三級毒品案件，經法院判處有期徒刑3
    月確定，於105年10月18日易科罰金執行完畢，有本院被告
    前案紀錄表可查，素行尚非良好，其於108年間某日起，自
    真實姓名年籍不詳之成年人處，收受如附表編號1、2所示具
    有殺傷力之非制式手槍1支(含彈匣1個)及非制式子彈15顆而
    持有，又因受困男女情感束縛難以自拔，為挽回與昔日女友
    甲○○之舊情，不思以正途解決，而以通訊軟體傳送前揭加害
    他人生命、身體之訊息而恐嚇甲○○、乙○○，致生危害於安全
    ，又持附表編號1、2所示之手槍及子彈，以前述強暴及脅迫
    手段，剝奪宋庭妤之行動自由，危害社會治安情節非輕，兼
    衡被告自陳其教育程度為高職畢業，先前在其母親經營店內
    工作，家庭經濟狀況小康(見原審卷第125頁），告訴人甲○○
    之母親以信函向被告表示其一家人願意原諒被告之意，有被
    告提出該信函1件在卷可參(置於原審卷未證件存置袋內)，
    暨被告犯後坦承犯行之態度等一切情狀，分別量處如原判決
    主文所示之刑(詳上述)，並就併科罰金部分諭知如易服勞役
    之折算標準，及就恐嚇危害安全2罪所處之刑均諭知如易科
    罰金之折算標準。
(二)又被告就持有非制式手槍罪及剝奪他人行動自由罪，所處之
    刑均不得易科罰金；就恐嚇2罪所處之刑則均得易科罰金，
    依刑法第50條第1款規定，尚不得於本判決合併定其應執行
    刑，而應就得易科罰金部分與不得易科罰金部分，分別定其
    應執行刑如原判決主文所示(各為有期徒刑5月(得易科)、5
    年5月)等旨。
三、被告僅就上開事實之量刑部分為上訴，是原判決犯罪事實部
    分已告確定，不在本院審理範圍，惟被告之犯罪情狀仍為本
    院量刑審酌之事項。　　　 　　
四、原判決關於事實欄二、三、四之恐嚇危害安全罪(共貳罪)之
    科刑，與剝奪他人行動自由罪之科刑，暨定執行刑(含得易
    科罰金與不得易科罰金)部分撤銷理由，及改判量刑依據：
(一)被告於本院準備程序已就原判決認定之事實部分，表明不上
    訴，並撤回原判決關於犯罪事實一至四之上訴（見本院卷第
    120、129頁)，是辯護意旨就前開事實(四)部分，主張僅構
    成強制罪云云，已失依據。且原判決犯罪事實部分已確定，
    被告及辯護意旨再為相佐之主張(如稱甲○○未於110年8月底
    提出分手，而是之後直接失蹤等語)，亦失依據。
(二)被告及辯護人就被告本案犯罪動機、所受刺激，稱：被告與
    告訴人甲○○係交往長達7年之男女朋友，因甲○○使用被告之
    金錢在先，且曾竊盜被告金錢，被告甚至為甲○○犯吸用毒品
    罪之徒刑，繳納易科罰金之款項，而被告就一之事實(二)至
    (四)所示各犯行，都是為要讓甲○○出面處理之故，就事實欄
    (四)部分本意仍在使甲○○出面，才會令告訴人宋庭妤發簡訊
    給甲○○，請求從輕量刑等語。
(三)按刑事審判旨在實現刑罰權分配之正義，故法院對有罪被告
    之科刑，應符合罪刑相當之原則，使輕重得宜，罰當其罪，
    以契合社會之法律感情，此所以刑法第57條明定科刑時應審
    酌一切情狀，尤應注意該條所列10款事項以為科刑輕重之標
    準。又犯罪之動機、目的及犯罪時所受之刺激，依刑法第57
    條第1款、第2款，亦為科刑時所應注意審酌，以為科刑輕重
    之標準。經查：(一)甲○○於110年7月19日4時許，在被告桃
    園市○○區住處熟睡之際，竊取被告口袋裡的現金新臺幣(下
    同)7000元得手後離去等情，經被告提出刑事告訴後，經法
    院判處拘役30日確定，有臺灣桃園地方法院111年度壢簡字
    第577號刑事簡易判決書在卷可查。(二)甲○○因施用第二級
    毒品案件，經法院判處徒刑3月(得易科罰金)確定，因未到
    案執行，經檢察署發布通緝後，轄區派出所到甲○○住處查訪
    未遇，甲○○乃於110年8月10日8時10分到龍崗派出所歸案，
    甲○○於警詢時稱：通緝期間住在男朋友即被告上開住處，嗣
    執行書記官問「‥今日能否繳納易科罰金92000元？」，甲○○
    答「‥我籌籌看」，嗣於翌(11)日即以現金9萬2000元繳納方
    式執行徒刑等情，與被告於本院稱：她(指甲○○)有一次在警
    察局打電話叫我幫她繳納9萬元罰金，好像是毒品案件，我
    就到地檢署幫她繳納，之後她就把我封鎖，所以我傳那些訊
    息出來面對‥她是直接叫我幫她出，後來人就直接不見、消
    失」等語(見本院卷第126頁)，此經本院調閱臺灣桃園地方
    檢察署110年度執字第1413號執行卷內之通緝(緝獲)筆錄、
    執行筆錄、繳納罰金通知單、臺灣桃園地方檢察署自行收納
    款項收據屬實，並有臺灣桃園地方法院109年度壢簡字第202
    1號甲○○毒品案件之簡易判決書、本院被告(甲○○)前案紀錄
    表在卷可查，又被告與甲○○為男女朋友關係長達7年之久，
    此與甲○○於偵查中證稱：被告是我前男友，從103年開始交
    往，中間斷斷續續，110年8月底、9月初分手等情相符(見偵
    字第44171號卷)，是被告指稱甲○○於兩人交往期間偷竊其財
    物，渠曾為甲○○繳納徒刑易科罰金款項，之後甲○○竟直接不
    見，為使甲○○出面處理才犯下此案等情，尚非空穴來風、無
    的放矢，衡情尚可採信。綜上，被告犯原判決之事實欄二、
    三、四之犯行，確有遇事未能理性處理之過，亦未適當控制
    自己情緒，其使用帶有危害安全之言詞均與法有違，惟其上
    開行徑之背後原因，係因不論情感或財物都不甘受虧負，乃
    為其犯上開犯行之動機、目的及所受之刺激，而原判決未及
    審酌上情，其就被告恐嚇危害安全罪(2罪)、剝奪他人行動
    自由罪所裁量之刑度，即有未洽，而上開宣告刑既有變動，
    則原判決所定執行刑(得易科罰金與不得易科罰金之刑)部分
    亦均失附麗，亦應一併撤銷。
(四)撤銷改判之量刑審酌事項：
　　審酌被告前有詐欺、偽造文書及持有第三級毒品等案件，均
    經法院判處罪刑確定，均執行完畢，有本院被告前案紀錄表
    可查，素行非良好，本件因與告訴人甲○○有男女情感糾葛，
    自覺不論在感情及財物上，均受甲○○之虧負而心有不甘，竟
    不思理性解決，遇事衝動，而以如原判決所認定事實欄二、
    三、四所載之手段、方法，傳送加害他人生命、身體之訊息
    而恐嚇甲○○、乙○○，致生危害於安全，並以強暴及脅迫手段
    ，剝奪宋庭妤之行動自由，危害社會治安情節非輕，兼衡被
    告自陳其教育程度為高職畢業，先前在其母親經營店內工作
    ，家庭經濟狀況小康(見原審卷第125頁、本院卷第127、195
    頁)，告訴人甲○○之母親以信函向被告表示其一家人願意原
    諒被告之意思，有被告提出該信函1件在卷可參(置於原審卷
    未證件存置袋內)，暨被告犯後坦承犯行之態度等一切情狀
    ，分別量處如主文第二項所示之刑，並均諭知 易科罰金折
    算標準。
(五)不定執行刑之說明
　　被告本件所犯各罪所處之刑，有得易科罰金、有不得易科罰
    金(詳後述)者，且所犯各罪亦有得上訴第三審法院，有不得
    上訴第三審法院者，是本裁判各罪恐將有先後確定之情，為
    免將來重定執行刑，認宜待各罪均判決確定後，由執行檢察
    官為適法處理，本院爰不定上開各罪之應執行刑，附此敘明
    。
五、就原判決事實欄一部分上訴駁回：　
    原判決認其事實欄一所示非法持有非制式手槍、子彈等罪，
    事證明確，依想像競合犯，從一重之非法持有手槍罪處斷，
    被告就此部分科刑上訴，請求從輕量刑，辯護意旨則請求依
    刑法第59條規定酌減其刑云云。惟刑法第59條於94年2月2日
    修正公佈，95年7月1日施行，將原條文：「犯罪之情狀可憫
    恕者，得酌量減輕其刑」，修正為：「犯罪之情狀顯可憫恕
    ，認科以最低度刑仍嫌過重，得酌量減輕其刑」。該條所謂
    「犯罪之情狀可憫恕」，本係指審酌刑法第57條各款所列事
    項以及其他一切與犯罪有關之情狀之結果，認其犯罪足堪憫
    恕者而言，必須犯罪另有特殊之原因與環境等，因在客觀上
    顯然足以引起一般同情，認為縱予宣告法定最低度刑猶嫌過
    重者，始有其適用。且為防止酌減其刑之濫用，乃增列文字
    ，將此適用條件予以明文化，有該條之立法說明可參。本件
    辯護意旨並未指敘被告究竟有何特殊原因或環境而犯罪，在
    客觀上足以引起一般之同情，縱予宣告法定最低度刑期猶嫌
    過重之情輕法重情形；依被告於偵訊時稱：槍枝是一位女性
    朋友一年多前在桃園中壢家中交給我的(見偵字第44171號卷
    151頁)，後另供稱：我記得是我上次出監沒多久，應該是10
    8年一位網友「阿成」放在我這邊的，我沒有他的聯繫方式(
    見偵字第44171號卷第361頁)，於原審稱槍是朋友交給我保
    管，後來就沒聯絡(見原審卷第119頁)，是被告對槍彈來源
    說詞反覆，前後不一，惟無論係女性友人或網友所交付，被
    告取得附表編號1、2所示槍彈之經過，並無特殊原因與環境
    等，在客觀上亦未足引起一般同情，也無宣告法定最低度刑
    猶嫌過重之情，與刑法第59條規定不符，尚難以該條規定酌
    減其刑。又按量刑輕重，係屬法院得依職權裁量之事項，苟
    其量刑已以行為人之責任為基礎，並斟酌刑法第57條各款所
    列情狀，而未逾越法定刑度或有濫用權限情事，即不得任意
    指為違法（最高法院75年台上字第7033號裁判、98年度台上
    字第5002號判決意旨參照）。被告此部分所犯之罪，法定刑
    為「5年以上有期徒刑，併科新臺幣1000萬元以下罰金」，
    本件原判決就被告上開之罪量刑時，已就刑法第57條各款事
    由詳為審酌並敘明理由，既未逾越法定刑度，亦無濫用裁量
    之權限，原審就被告所犯上開之罪，所量處之刑(有期徒刑5
    年2月，併科罰金5萬元)尚屬適法，無違比例原則，並無顯
    然失出或有失衡平之情，要難指為違法。是被告此部分上訴
    顯無理由，應予駁回。
六、末按為尊重當事人設定攻防之範圍，並減輕上訴審審理之負
    擔，容許上訴權人僅針對刑、沒收或保安處分一部提起上訴
    ，其未表明上訴之認定犯罪事實部分，則不在第二審之審判
    範圍，職是，立法院於110年6月16日修正公布刑事訴訟法第
    348條之規定，並自同年月18日施行。該條明文「(第1項)上
    訴得對於判決之一部為之。(第2項)對於判決之一部上訴者
    ，其有關係之部分，視為亦已上訴。但有關係之部分為無罪
    、免訴或不受理者，不在此限。(第3項)上訴得明示僅就判
    決之刑、沒收或保安處分一部為之。」被告提起上訴，僅針
    對科刑部分，而未及於原判決沒收部分，是上開部分並非本
    院審判範圍，併此敘明。　　
據上論斷，應依刑事訴訟法第368條、第369條第1項前段、第364
條、第299條第1項前段，判決如主文。
本案經檢察官林涵慧提起公訴，檢察官劉成焜到庭執行職務。
中　　華　　民　　國　　111 　年　　9 　　月　　8 　　日
                  刑事第十三庭  審判長法　官  洪于智
                                      法　官  黃玉婷
                                      法　官  黃惠敏
以上正本證明與原本無異。
槍砲彈藥刀械管制條例、剝奪他人行動自由罪部分，如不服本判
決，應於收受送達後20日內向本院提出上訴書狀，其未敘述上訴
之理由者並得於提起上訴後20日內向本院補提理由書（均須按他
造當事人之人數附繕本）「切勿逕送上級法院」。
其餘部分不得上訴。
                                      書記官  吳錫欽
中　　華　　民　　國　　111 　年　　9 　　月　　8 　　日
附表：
編號 扣案物品名稱 數量 備註 1 改造手槍(槍枝管制編號：0000000000號，含彈匣1個) 1枝 非制式手槍，由土耳其RETAY廠PT24型空包彈槍，組裝已貫通金屬槍管而成，擊發功能正常，可供擊發適用子彈使用，具殺傷力。 2 非制式子彈 15顆 均係非制式子彈，由口徑9mm制式空包彈組合直徑約8.9mm金屬彈頭而成，可擊發，均具殺傷力。 3 非制式子彈 1顆 非制式子彈，由口徑9mm制式空包彈組合直徑約8.9mm金屬彈頭而成，無法擊發，不具殺傷力。 

附錄：本案論罪科刑法條全文
槍砲彈藥刀械管制條例第7條
未經許可，製造、販賣或運輸制式或非制式火砲、肩射武器、機
關槍、衝鋒槍、卡柄槍、自動步槍、普通步槍、馬槍、手槍或各
類砲彈、炸彈、爆裂物者，處無期徒刑或七年以上有期徒刑，併
科新臺幣三千萬元以下罰金。
未經許可，轉讓、出租或出借前項所列槍砲、彈藥者，處無期徒
刑或五年以上有期徒刑，併科新臺幣一千萬元以下罰金。
意圖供自己或他人犯罪之用，而犯前二項之罪者，處死刑或無期
徒刑；處徒刑者，併科新臺幣五千萬元以下罰金。
未經許可，持有、寄藏或意圖販賣而陳列第一項所列槍砲、彈藥
者，處五年以上有期徒刑，併科新臺幣一千萬元以下罰金。
意圖供自己或他人犯罪之用，以強盜、搶奪、竊盜或其他非法方
法，持有依法執行公務之人所持有之第一項所列槍砲、彈藥者，
得加重其刑至二分之一。
第一項至第三項之未遂犯罰之。
槍砲彈藥刀械管制條例第12條
未經許可，製造、販賣或運輸子彈者，處 1 年以上 7 年以下有
期徒刑，併科新台幣 500 萬元以下罰金。
未經許可，轉讓、出租或出借子彈者，處 6 月以上 5 年以下有
期徒刑，併科新台幣 300 萬元以下罰金。
意圖供自己或他人犯罪之用，而犯前二項之罪者，處 3 年以上
10 年以下有期徒刑，併科新台幣 700 萬元以下罰金。
未經許可，持有、寄藏或意圖販賣而陳列子彈者，處 5 年以下
有期徒刑，併科新台幣 300 萬元以下罰金。
第 1 項至第 3 項之未遂犯罰之。
中華民國刑法第305條
以加害生命、身體、自由、名譽、財產之事恐嚇他人，致生危害
於安全者，處 2 年以下有期徒刑、拘役或 9 千元以下罰金。
中華民國刑法第302條
私行拘禁或以其他非法方法，剝奪人之行動自由者，處 5 年以
下有期徒刑、拘役或 9 千元以下罰金。
因而致人於死者，處無期徒刑或 7 年以上有期徒刑；致重傷者
，處 3 年以上 10 年以下有期徒刑。
第 1 項之未遂犯罰之。